臺灣臺中地方法院交通事件裁定　　　　96年度交聲字第1150號
原處分機關　 交通部公路總局臺中區監理所
聲明異議人　 甲○○
即受處分人
上列受處分人因違反道路交通管理處罰條例案件，對於交通部公
路總局臺中區監理所於民國96年9月29日所為之處分（中監違字
第裁60-GD0000000號及60-GD0000000號裁決書），聲明異議，本
院裁定如下：
        主  文
原處分均撤銷。
甲○○不罰。
        理  由
一、聲明異議意旨略以：原處分機關以聲明異議人即受處分人甲
    ○○（下稱受處分人）所有之車牌號碼X6-6108號自用小客
    車，於96年7月24日23時許，在臺中市○○區○○路與中清
    路口車禍肇事後逃逸，經警方調閱監視系統查明在案，因認
    受處分人有「使用註銷之牌照行駛」之違規，及有「駕駛汽
    車肇事，無人受傷或死亡，而未依規定處置逃逸」之違規，
    乃裁處受處分人罰鍰3600元、3000元，然受處分人所有之車
    牌號碼X6-6108號自用小客車（車身號碼VSX000073R0000000
    號，1994年出廠）因年久失修，棄置於臺中市○○區○○街
    街內，因故無暇向監理單位辦理報廢，以致於停放處遭人竊
    取車牌，受處分人亦不知情，嗣車禍發生後員警上門查詢，
    始知上情，然查監視錄影車禍肇事之車型系小貨車，而異議
    人所有者乃自小客車，二者並不相同，且受處分人之自用小
    客車停放處雜草叢生，加以車牌已遺失，自無可能駕駛該車
    ，足見上開裁罰顯有不當，爰聲明異議等語。
二、按法院受理交通事件，準用刑事訴訟法之規定，道路交通管
    理處罰條例第89條前段定有明文；次按刑事訴訟法第154條
    第2項、第301條第1項分別明定犯罪事實應依證據認定之，
    無證據不得認定犯罪事實，又不能證明被告犯罪者，法院應
    諭知無罪之判決；再按認定犯罪事實所憑之證據，雖不以直
    接證據為限，間接證據亦包括在內，然而無論直接或間接證
    據，其為訴訟上之證明，須於通常一般之人均不致有所懷疑
    ，而得確信其為真實之程度者，始得據為有罪之認定，倘其
    證明尚未達到此一程度，而有合理之懷疑存在以致事實審法
    院無從取得有罪之確信時，即應由法院為諭知被告無罪之判
    決，最高法院76年臺上字第4986號刑事判例意旨可資參照。
    亦即刑事訴訟法上法院認定事實之最重要原則「認定被告有
    罪，就該有罪事實不能有任何之合理懷疑存在」，於法院審
    理行為人違反道路交通管理處罰條例案件時亦有其適用，易
    言之，法院於審理行為人違反道路交通管理處罰條例案件，
    當踐行完畢調查證據之程序後，為事實之認定時，如就原處
    分機關所認定之行為人違規之事實仍有合理之訴訟上懷疑，
    而無法百分之百確信行為人確有該當於道路交通管理處罰條
    例各該處罰條文之構成要件事實時，即應依訴訟上「待證事
    實倘有懷疑，則從被告之利益作解釋」（罪疑唯輕）之證據
    法則，作對受處分人有利之認定。復按聲明異議案件之處理
    ，除準用刑事訴訟法有關規定外，依本辦法之規定處理之；
    交通法庭認為聲明異議有理由者，應以裁定將原處分經聲明
    異議部分撤銷，並自為裁定，道路交通案件處理辦法第4條
    第1項、第20條分別定有明文。
三、查本件受處分人係對原處分機關交通部公路總局臺中區監理
    所於96年9月29日所為中監違字第裁60-GD0000000號及60-GD
    0000000號裁決書不服聲明異議，而原處分機關認受處分人
    甲○○有上開違規行為，無非係以受處分人所有之該小客車
    車牌照逾檢註銷前，係車籍資料上所登記之車主，且該車於
    95 年5月29日車牌遭註銷後之96年7月24日下午23時0分許仍
    懸掛該已遭註銷之車牌上路行駛，並有肇事逃逸之違規，並
    以卷附之臺中市警察局中市警交字第GD0000000號及第GD000
    0000號舉發違反道路交通管理事件通知單影本及汽車車籍查
    詢單之資料為其主要論據，遂依道路交通管理處罰條例第12
    條第1項第4款、第2項，裁處罰鍰新臺幣3600元並扣繳牌照
    ，再依同條例第62條第1項罰鍰3000元並施以道安講習云云
    ，惟查：受處分人所有車牌號碼X6-6108號自用小客車，係
    OPEL牌CORSA1.4型之轎車，而臺中市警察局於96年10月25日
    以中分六警交字第0960037385號函，檢附本件舉發所依據之
    路口監視器系統畫面光碟，經本院播放檔名「0000-00-00_2
    3-20-00-A往大雅交流道內側第一車道.AVI 」監視錄影檔案
    ，可見畫面右上角時間為23時29分45秒時，監視錄影畫面有
    一中型貨車懸掛「X6-6108」號牌經過，與受處分人所有之
    自用小客車（OPEL牌CORSA1.4型）明顯不同，此有前揭監視
    錄影檔案之擷取畫面（本院卷第15頁），與聲明異議狀檢附
    之照片（本院卷第5頁）在卷可考，參以受處分人所有之上
    揭車牌已於不詳時間於停放地失竊，則受處分人是否有於前
    揭時地，駕駛懸掛業經註銷之「X6-6186」號牌之自用小客
    車並肇事逃逸，即尚有可疑，基於上述「倘有懷疑，則從被
    告之利益作解釋」之證據法則，應作對受處分人有利之認定
    。此外，本案復查無其他積極證據足以證明受處分人確於前
    揭時地有前揭違規事實，從而本件受處分人是否確有「使用
    註銷車牌」、「肇事逃逸」之行為，即屬證據不足，原處分
    機關遽以裁罰，即有未洽，是原處分應予撤銷，並認受處分
    人之異議為有理由，由本院將原處分撤銷，改諭知受處分人
    不罰，以資適法。
四、據上論斷，應依道路交通管理處罰條例第87條第2項、道路
    交通案件處理辦法第20條前段，裁定如主文。
中　　華　　民　　國　　96　　年　　11　　月　　22　　日
                       交通法庭  法  官　黃家慧
上正本證明與原本無異。
如不服本裁定，應於裁定送達後5日內向本院提出抗告狀。
                                 書記官  陳靖騰
中　　華　　民　　國　　96　　年　　11　　月　　22　　日
